【裁判字號】    95,台上,4180
【裁判日期】    950728
【裁判案由】    違反毒品危害防制條例
【裁判全文】
最高法院刑事判決            九十五年度台上字第四一八０號
    上  訴  人  甲○○
                乙○○
                        號在.
上列上訴人等因違反毒品危害防制條例案件，不服台灣高等法院
台南分院中華民國九十五年五月三日第二審更審判決（九十五年
度上重更(十一)字第一二七號，起訴案號：台灣台南地方法院檢察署
八十五年度偵字第九０六四號），提起上訴，本院判決如下：
    主  文
原判決關於甲○○、乙○○部分撤銷，發回台灣高等法院台南分
院。
    理  由
本件原判決認定上訴人甲○○有施用毒品習慣，對毒品海洛因甚
為內行，且因經濟拮据，遂透過在大陸地區，經商友人即上訴人
乙○○介紹認識當地毒販，乃起意自大陸地區，購買毒品海洛因
輸入台灣地區販賣牟利。丙○○（原審判決前死亡）當時係彰化
縣寶成工業股份有限公司（下稱寶成公司）技術員，並於當時任
該公司在大陸投資裕元鞋業公司（下稱裕元公司）總務主任。甲
○○遂與乙○○、丙○○基於共同販賣第一級毒品海洛因犯意之
聯絡，於民國八十五年七月上旬，在大陸地區不詳處所，共同謀
議，從大陸地區走私毒品海洛因，輸入台灣地區販賣牟利，購買
海洛因資金，由乙○○負責調度，乙○○與甲○○負責購買海洛
因，甲○○兼負責檢驗毒品海洛因品質與回台販賣事宜，丙○○
則負責利用寶成公司優良貿易進口信譽，安排毒品海洛因貨櫃裝
卸，以運送至台灣及取貨等工作。謀定後，甲○○、乙○○、丙
○○三人，於八十五年七月上旬，共同基於意圖營利，自大陸地
區購買「懲治走私條例公告管制物品項目及其數額」甲項第四目
管制進口物品毒品海洛因至台灣地區販賣犯意聯絡，及共同基於
將所購買該毒品海洛因，自大陸地區私運至台灣地區及運輸毒品
之概括犯意，由丙○○出資十五萬元港幣，乙○○則挪用林啟南
託其在大陸地區購買農產品十八萬五千元人民幣，乙○○於取得
上開資金後，推由甲○○於八十五年七月六日至八十五年七月十
七日間，在大陸地區，以三十萬元港幣，向大陸地區綽號「老莫
」、香港地區綽號「雄哥或阿雄、張俊雄」等不詳成年男子，共
購得海洛因磚三塊。丙○○趁當時任職「寶成公司」第九廠之經
理董福一（經原審以幫助運輸毒品，判處有期徒刑十年，褫奪公
權十年確定），於八十五年七月四日至八十五年七月十日，前往
大陸地區出差之際，與其商議，欲將海洛因夾藏在裕元公司自大
陸裝運鞋材，至台灣寶成公司貨櫃內，私運至寶成公司第九廠，
由董福一接應，交由丙○○處理，代價為新台幣（下同）十萬元
。董福一雖明知該物品，係毒品海洛因，但礙於情面，仍基於幫
助甲○○、乙○○、丙○○等三人運送毒品意思，應允俟毒品海
洛因運到時，告知丙○○取貨。第一次於八十五年七月十七日，
由乙○○叫綽號「老莫」者將上開購得海洛因磚中二塊（其中一
塊敲割成十三小塊大小不等，共淨重一六一．五三公克、純度六
七．四二％、純質淨重一０八．九０公克、包裝重一五．四四公
克，餘海洛因一塊淨重三四四．五二公克、純度六七．四二％、
純質淨重二三二．二八公克、包裝重二二．二七公克）交給不知
情之丙○○助理聶艷君夾藏在裕元公司自大陸地區裝運鞋材至台
灣寶成公司貨櫃內，裝載該貨櫃船隻，於八十五年七月十八日出
發，於八十五年七月二十三日入境，私運至寶成公司第九廠，並
由董福一於當日，透過不知情許素香告知丙○○上情，由丙○○
取得上開輸入海洛因後，再由丙○○於八十五年七月二十五日交
甲○○，甲○○得手後私取其中一小塊（重約二公克）在身上，
餘海洛因一塊及十二小塊，則藏於高雄市○○街十二巷二八號甲
○○租處，以便俟機出售。嗣於八十五年八月五日，由檢察官指
揮法務部調查局台南縣調查站（下稱台南縣調查站）調查員至高
雄市○○○路三四號「蕾迪賓館」前，查獲乙○○、甲○○，並
在甲○○身上，扣得尚未出售該海洛因一小塊。又依乙○○、甲
○○供述，至前開高雄市○○街十二巷二八號甲○○住處，取出
尚未出售該海洛因一塊及十二小塊。另一塊海洛因（淨重三五一
．三一公克、純度五二．一０％、純質淨重一八三．０三公克、
包裝重九．八五公克），則於八十五年七月二十三日，由丙○○
以相同方式，由「老莫」託不知情之聶艷君，將毒品海洛因夾藏
在裕元公司，自大陸地區裝運鞋材至台灣寶成公司貨櫃內，由香
港轉運，於八十五年八月五日，運抵高雄關貨櫃碼頭。台南縣調
查站調查員，依乙○○、董福一供詞，於八十五年八月六日，前
往高雄關貨櫃碼頭在寶成公司所有貨櫃內，查扣該海洛因一塊而
查獲等情。因而撤銷第一審關於此部分之科刑判決，改判仍論處
上訴人等共同販賣毒品罪刑，固非無見。
惟查：(一)、按被告以外之人於審判外之言詞或書面陳述，除法律
有規定者外，不得作為證據，刑事訴訟法第一百五十九條第一項
定有明文。而所謂法律有規定者，即包括同法第一百五十九條之
一至之五所規定傳聞證據具有證據能力之例外情形。故如欲採被
告以外之人於審判外之言詞，即如警詢或檢察官偵查中之言詞為
證據時，必須符合法律所規定之例外情形，方得認其審判外之陳
述有證據能力，並須於判決中具體說明其符合傳聞證據例外可信
之情況及心證理由，否則即有違證據法則及判決不備理由之違誤
。原判決採取丙○○、董福一、甲○○、乙○○、許素香於偵查
中之供述為論處上訴人等之犯罪依據，但並未敘明該偵查中之供
述符合傳聞證據例外之心證理由，自有判決不備理由之違法。(二)
、按偵查犯罪機關依法定程序監聽之錄音，如已踐行調查證據程
序，固非不可採為認定犯罪事實之基礎。又上開監聽錄音製作之
譯文，如僅為偵查犯罪機關單方面製作，而被告或訴訟關係人對
其真實性復有爭執，法院自應勘驗該監聽之錄音踐行調查證據之
程序，以確認該監聽錄音譯文之真實性，不得逕以該監聽錄音之
譯文，採為認定被告有罪之基礎。原判決採取監聽錄音譯文為論
處上訴人等犯罪之依據（見原判決第十頁第四至八行），惟上訴
人等於原審審判期日主張該譯文係偽造的等語（見原審卷第九十
六頁），原審未調查確認該監聽錄音譯文之真實性，遽採為論處
上訴人等之犯罪依據，自有調查未盡之違誤。(三)、原判決於理由
欄內依據王有源之入出境資料，認王有源於八十五年七月二日出
境，八十五年七月五日入境，作為論斷之依據（見原判決第二十
四頁第十七、十八行）。惟依卷內所附內政部警政署入出境管理
局函附王有源於八十五年六月一日到同年八日十日之出入境紀錄
（見原審上重更(五)卷三第一三六頁）所載，王有源係於八十五年
八月二日出境，於八十五年八月五日入境，並無同年七月間出入
境之紀錄。原判決於理由欄內引用之資料，與前揭證據資料不符
，有理由矛盾之違法。(四)、原判決認定第二次運抵高雄關之海洛
因，台南縣調查站調查員依乙○○、董福一供詞，於八十五年八
月六日，前高雄關貨櫃碼頭查獲等情，於理由欄內引用「證人即
調查員徐健桐證稱：本件是我承辦的，當時我們得到情資（即八
十五年八月六日，到高雄關稅局查扣毒品海洛因一塊），經過清
查結果，被告三人利用寶成公司名義運毒品進來，當時貨櫃很多
，如要逐箱開櫃，不太可能，是由丙○○或董福一供稱，藏在某
一個貨櫃，我們才去那個貨櫃找出的」等語為論斷之依據（見原
判決第十八頁倒數第二行至第十九頁第三行）。事實欄記載依據
「乙○○、董福一」之供詞而查獲，理由欄說明依「丙○○或董
福一」之供述查獲，致事實之認定與理由之說明矛盾，亦有未合
。上訴意旨均執以指摘原判決不當，非無理由，應認原判決此部
分仍有發回更審之原因。
據上論結，應依刑事訴訟法第三百九十七條、第四百零一條，判
決如主文。
中    華    民    國  九十五  年    七    月  二十八  日
                      最高法院刑事第十庭
                          審判長法官  洪  清  江
                                法官  石  木  欽
                                法官  李  伯  道
                                法官  林  勤  純
                                法官  陳  晴  教
      本件正本證明與原本無異
                                      書  記  官
中    華    民    國  九十五  年    八    月    四    日
                                                   m


司法院資訊處製作；財團法人民間司法改革基金會備份。
